臺灣臺北地方法院刑事判決
110年度易字第347號
公  訴  人  臺灣臺北地方檢察署檢察官
被      告  鍾德暐


上列被告因詐欺案件，經檢察官提起公訴（110年度偵緝字第258
號），本院判決如下：
    主  文
鍾德暐犯詐欺取財罪，處有期徒刑捌月。
    事  實
一、鍾德暐於民國109年6月1日某時許，因知悉林碧櫻急欲出售
    車牌號碼000-0000號自用小客車乙輛以支付其就醫之醫療費
    用，鍾德暐明知無履約真意，竟意圖為自己不法所有，而基
    於詐欺取財之犯意，雙方於同日下午3時許，在臺北市○○區○
    ○○路0段000號之「紅屋牛排」前，由鍾德暐檢查車輛驗車後
    ，佯同意以新臺幣（下同）25萬元之價格向林碧櫻購買上開
    車輛，致林碧櫻誤信為真，即將上開車輛交付鍾德暐，雙方
    並於同年月4日至監理所辦理車輛過戶事宜。嗣鍾德暐遲未
    給付林碧櫻車款，並旋於同年7月9日將上開車輛過戶予雄達
    汽車商行，林碧櫻始知受騙。
二、案經林碧櫻訴請臺灣臺北地方檢察署檢察官偵查起訴。
    理  由
一、程序部分：
  ㈠按被告以外之人（包括證人、鑑定人、告訴人、被害人及共
    同被告等）於審判外之陳述雖不符刑事訴訟法第159條之1至
    之4等4條之規定，而經當事人於審判程序同意作為證據，法
    院審酌該言詞陳述或書面陳述作成時之情況，認為適當者，
    亦得為證據；當事人、代理人或辯護人於法院調查證據時，
    知有刑事訴訟法第159條第1項不得為證據之情形，而未於言
    詞辯論終結前聲明異議者，視為有前項之同意，同法第159
    條之5定有明文。立法意旨在於傳聞證據未經當事人之反對
    詰問予以核實，原則上先予排除。惟若當事人已放棄反對詰
    問權，於審判程序中表明同意該等傳聞證據可作為證據；或
    於言詞辯論終結前未聲明異議，基於尊重當事人對傳聞證據
    之處分權，及證據資料愈豐富，愈有助於真實發見之理念，
    且強化言詞辯論主義，使訴訟程序得以順暢進行，上開傳聞
    證據亦均具有證據能力。查本案下列所引用被告鍾德暐以外
    之人於審判外之陳述，因檢察官及被告均不爭執其證據能力
    ，復本院認其作成之情形並無不當情形，經審酌後認為適當
    ，故前開審判外之陳述得為證據。
  ㈡另本院以下所引用之非供述證據，均與本件事實具有自然關
    聯性，且核屬書證性質，又查無事證足認有違背法定程序或
    經偽造、變造所取得等證據排除之情事，復經本院依刑事訴
    訟法第165條踐行書證之調查程序，況檢察官及被告對此部
    分之證據能力亦均不爭執，堪認均有證據能力。
二、實體部分：
　　被告固坦認其以25萬元向告訴人林碧櫻購買上開車輛，其有
　　於109年6月1日下午3時許，在「紅屋牛排」前檢查車輛驗車
　　，告訴人即將上開車輛交付其，其並於同年月4日與告訴人
　　一同前往監理站辦理上開車輛過戶之事，且其迄今未給付
    告訴人車款，其另於同年7月9日將上開車輛過戶予雄達汽車
    商行等情，惟矢口否認有何詐欺取財犯行，於檢察官訊問、
    本院準備程序及審理時先後辯稱：其在同年6月1日將上開車
    輛開走時，沒有發現車子有漏水的問題，是隔天其打開引擎
    蓋時才發現，其一再向告訴人反應車子有漏水問題，車價應
    該扣除其修理的費用，其才要給付剩餘部分給告訴人，但告
    訴人都不處理，所以其才一直沒有付款云云【見臺灣臺北地
    方檢察署110年度偵緝字第258號卷第53頁至第54頁、本院11
    0年度審易字第312號卷（下稱審易卷）第72頁至第74頁、11
    0年度易字第347號卷二(下稱易字卷)第50頁至第51頁、第91
    頁】。經查：
  ㈠上開被告坦認之事實，核與證人即告訴人林碧櫻於警詢、檢
    察官訊問、本院審理時證述相符，並有車輛詳細資料報表、
    車輛異動登記書在卷可稽【見臺灣臺北地方檢察署109年度
    他字第8550號卷（下稱他卷）第59頁至第60頁、第63頁、第
    113頁至第114頁、審易卷第47頁、易字卷第81頁至第90頁】
    ，已堪認定。
　㈡被告固以前揭情詞置辯，惟證人即告訴人林碧櫻於警詢、檢
　　察官訊問、本院審理、另案(臺灣高雄地方法院109年度雄
　　簡字第2001號)民事言詞辯論程序時先後證稱：其公司是做
　　大型遊戲設備，被告是維修機台的師傅，被告於109年6月1
　　日打電話給其講修理機台的事情時，得知其要賣上開車輛之
　　事，其告訴被告其本來要將上開車輛賣給車行43萬元，但因
　　其急著住院付醫藥費，25萬元就賣給被告，雙方約好同日下
　　午3時許，在「紅屋牛排」前驗車。被告除了就上開車輛四
　　周繞一圈大體看一下、開啟上開車輛引擎蓋看一下，還有看
　　了裡面的電腦資料，並且拍照。被告只有向其提到開車有點
　　歪歪的、定位有點問題、煙味很臭，被告當天就同意以25萬
　　元成交，接著就把上開車輛開走了，沒有向其要求減價。於
　　同年月4日，其與被告至監理所辦理上開車輛過戶，便詢問
　　被告給付車款之事，被告有承諾同年月5日先給付二分之
　　一，但被告沒有依約給付，其用通訊軟體微信向被告報告車
　　款應加上預付的牌照稅、燃料稅、強制險，並扣除被告代繳
　　的罰金，應為274,428元，被告還跟其議價為274,000元，其
　　也同意，被告稱隔天可以拿現金給其，到了隔天被告沒有
　　給，後來被告說要用匯款，只說了他在銀行排隊了，也沒有
　　真的匯款。之後其要被告送現金到其住院的醫院，被告也沒
　　有出現。其一直向被告催款，被告一直沒有給其。被告從未
　　與其爭執或談論到車況問題等語（見他卷第59頁至第60頁、
　　第113頁至第114頁、審易卷第43頁至第44頁、易字卷第80頁
　　至第90頁）。觀之證人上開先後證述一致，佐以其與被告間
　　無任何怨隙，衡情實無設詞構陷被告於罪之動機或必要，且
　　其分別於檢察官訊問、本院審理時之證述，均經具結程序擔
　　保其證言之可信性，亦無甘冒偽證罪責而杜撰前開情節之必
　　要，是其所為證述堪可採信，足認被告所辯其一再向告訴人
　　反應車子有漏水問題，車價應該扣除其修理車輛的費用，其
　　才要給付剩餘部分給告訴人，但告訴人都不處理云云，難以
　　採信。
　㈢又告訴人於同年月5日起，多次以通訊軟體微信請求被告給
　　付上開車輛車款，並提供其銀行帳戶供被告匯款，被告或以
 　 其等等匯款，或稱其會拿現金予告訴人，或以其忙碌為由
    晚點處理，或稱等等會去銀行，現金已經在身上了，銀行人
    很多正在排隊等語，惟始終未給付車款予告訴人，此據證人
    即告訴人前揭證述明確，並有告訴人與被告間微信對話截圖
    （見他卷第68頁至第81頁）附卷可參。且被告既辯以要告訴
 　 人處理車輛瑕疵問題云云，其卻於同年7月9日將上開車輛過
　  戶予雄達汽車商行，亦與常情有違，均足徵被告自始無履約
 　 真意。
  ㈣綜上所述，本件事證明確，被告詐欺取財犯行洵堪認定，應
　  予依法論科。
三、核被告所為，係犯刑法第339條第1項之詐欺取財罪。爰審酌
　　被告不思以正途獲取財物，竟以上開手段詐騙告訴人，所為
　　顯有不該，且於犯後矢口否認犯行，飾詞狡辯，毫無悔意，
    態度難謂良好，暨酌以其犯罪動機、目的、手段、對告訴人
    所生之危害等一切情狀，量處如主文所示之刑，以示懲戒。
四、末按犯罪所得，屬於犯罪行為人者，沒收之；於全部或一部
    不能沒收或不宜執行沒收時，追徵其價額；犯罪所得已實際
    合法發還被害人者，不予宣告沒收或追徵；又宣告沒收或追
    徵，有過苛之虞、欠缺刑法上之重要性、犯罪所得價值低微
    ，或為維持受宣告人生活條件之必要者，得不宣告或酌減之
    ，刑法第38條之1第1項前段、第3項、第5項、第38條之2第2
    項分別定有明文。查告訴人業提起民事訴訟請求被告給付車
    款，並經臺灣高雄地方法院以109年度雄簡字第2001號判決
    確定等情，有該判決及判決確定證明書附卷可參(見審易卷
    第49頁至第51頁)，該確定判決所判賠被告應給付予告訴人
    之金額，雖非刑法第38條之1第5項規定文義所指犯罪所得已
    實際合法「發還」被害人者，然參酌該規定旨在保障被害人
    因犯罪所生之求償權（參刑法第38條之1第5項之立法理由）
    ，是告訴人此部分求償權已可藉由強制執行程序獲得滿足，
    若再宣告沒收，實有過苛之虞，爰依刑法第38條之2第2項之
    規定，不予宣告沒收或追徵，併此敘明。
據上論斷，應依刑事訴訟法第299條第1項前段，刑法第339條第1
項，刑法施行法第1條之1第1項，判決如主文。
本案經檢察官陳建宏提起公訴，檢察官林黛利到庭執行職務。
中    華    民    國   110   年    11    月    18     日
                  刑事第五庭  審判長法  官  李小芬 
　　　　　　　　　　　　　　　　　　法  官  林志洋
　　　　　　　　　　　　　　　　　　法  官  翁毓潔 
上正本證明與原本無異。 
如不服本判決應於收受送達後20日內向本院提出上訴書狀，並應
敘述具體理由；其未敘述上訴理由者，應於上訴期間屆滿後20日
內向本院補提理由書（均須按他造當事人之人數附繕本）「切勿
逕送上級法院」。告訴人或被害人如對於本判決不服者，應具備
理由請求檢察官上訴，其上訴期間之計算係以檢察官收受判決正
本之日期為準。 因疫情而遲誤不變期間，得向法院聲請回復原
狀。
                                    書記官  李佩樺
中　　華　　民　　國　　110 　年　　11　　月　　23　　日
附錄本案論罪科刑法條：
中華民國刑法第339條
（普通詐欺罪）
意圖為自己或第三人不法之所有，以詐術使人將本人或第三人之
物交付者，處5年以下有期徒刑、拘役或科或併科50萬元以下罰
金。
以前項方法得財產上不法之利益或使第三人得之者，亦同。
前二項之未遂犯罰之。